【裁判字號】    99,上,400
【裁判日期】    990810
【裁判案由】    回復原狀等
【裁判全文】
臺灣高等法院民事判決                   99年度上字第400號
上  訴  人  甲○○
訴訟代理人  羅聖乾律師
被 上 訴人  乙○○
訴訟代理人  簡榮宗律師
            朱峻賢律師
上列當事人間請求回復原狀等事件，上訴人對於中華民國99年1
月19日臺灣臺北地方法院98年度訴字第1124號第一審判決提起上
訴，本院於99年7月27日言詞辯論終結，判決如下：
    主  文
上訴駁回。
第二審訴訟費用由上訴人負擔。
    事實及理由
一、上訴人主張：伊於民國94年5月間委託訴外人王集賢以伊個
    人名義及信用卡，向美國GoDaddy公司登記購買www.gofoxy.
    net網域名稱（下稱系爭網域名稱），並註冊登記伊為使用
    權人，而取得系爭網域名稱之帳號密碼，第1年使用期間自
    94年5月13日起至95年5月12日止，且依2006年9月1日修正前
    之「網域名稱註冊契約」（DOMAIN NAME REGISTRATION
    AGREEMENT）第1條費用（FEES）、網路名稱更新（Domain
    Name Renewals）之約定，系爭網域名稱之使用權，不論伊
    有無選擇並辦妥自動更新續約（automatically renew）之
    方式，縱於使用期間屆滿未辦理續約，伊仍享有於使用期間
    屆滿後30天贖回期間及30天寬限期間內贖回系爭網域名稱更
    新續約之權利。嗣王集賢於94年7月間離職，伊另行委請被
    上訴人負責系爭網域名稱之管理技術維修，並將帳號密碼交
    予被上訴人。詎被上訴人未經伊同意，於第1年使用期間屆
    滿前，擅自變更系爭網域名稱之電腦管理網頁之帳號密碼，
    且以伊名義在系爭網域之電腦管理網頁加入被上訴人個人信
    用卡資料，再於95年3月21日以伊名義就系爭網域名稱續約2
    年，並於95年5月23日將註冊登記名義人變更為被上訴人，
    違反刑法第359條規定之保護他人之法律，致伊受有不能依
    原帳號密碼進入而使用管理系爭網域，無法辦理續約或贖回
    系爭網域名稱，無法出租經營等損害。爰依民法第184條第2
    項規定，求為命被上訴人應將系爭網域名稱之使用權人回復
    為上訴人之姓名，並告知上訴人系爭網域名稱現在之帳號密
    碼之判決等語。
二、被上訴人則以：上訴人與訴外人張春隆於93年間約定設立新
    公司「FOXY GLOBAL」以經營P2P軟體業務，由上訴人負責申
    請系爭網域名稱，以便於日後移轉使用權予新設立之公司。
    嗣上訴人將系爭網域名稱交由伊管理，伊基於網路使用安全
    將密碼變更，為管理維護之授權範圍。「網域名稱註冊契約
    」第1條關於期間屆滿後有30天贖回期間及30天寬限期間之
    約定，係以辦妥自動更新續約，因信用卡餘額不足等因素，
    致美國GoDaddy公司未能取得款項，造成自動更新失敗之情
    形始有其適用。未選擇自動更新者，如未即時完成更新，美
    國GoDaddy公司即取消使用網域名稱，並無上開約定之適用
    。上訴人未能證明已選擇並辦妥自動更新續約，自無上開約
    定之適用。而就系爭網域名稱之管理兩造間並無合約關係，
    上訴人亦未給付報酬予伊，伊無將變更後密碼告知上訴人之
    義務，亦無於期間屆滿時通知上訴人是否續約之義務，上開
    新公司嗣因故未設立，上訴人對是否辦妥自動更新續約乙節
    前後說法不一致，且於95年5月12日使用期間屆滿時，未向
    伊洽詢續約相關事宜，足見上訴人本無續約、繼續使用系爭
    網域名稱之意，伊復未能聯絡張春隆、上訴人以決定是否續
    約，故伊於第1年使用期間屆滿前之95年3月21日於上訴人名
    義下以自己費用續約，迨第1年使用期間屆滿後之95年5月23
    日變更系爭網域名稱之註冊名義人為伊，使其名實相符，並
    無侵害上訴人使用權情事，上訴人亦無損失可言。伊變更系
    爭網域名稱註冊名義人之行為，係以自己之信用卡繳費，按
    美國GoDaddy公司之規範申請，並經該公司同意准予變更，
    僅交易媒介透過電腦而已，不構成刑法第359條規定之取得
    、刪除或變更電磁紀錄罪，尚無違反該條保護他人之法律。
    伊自行付費取得系爭網域名稱現在之使用權，上訴人要求將
    系爭網域名稱之使用權人回復其姓名，並告知密碼，將使上
    訴人取得伊合法使用權利，更非回復原狀等語，資為抗辯。
三、原審判決上訴人全部敗訴，上訴人不服，提起上訴，其於本
    院上訴聲明為：(一)原判決廢棄。(二)被上訴人應將系爭網域名
    稱之使用權人回復為上訴人之姓名，並告知上訴人系爭網域
    名稱現在之帳號密碼。被上訴人答辯聲明為：上訴駁回。
四、兩造不爭執之事實：
  (一)上訴人於94年5月間，委託王集賢以上訴人之信用卡，向美
    國GoDaddy公司登記購買系爭網域名稱，並註冊登記上訴人
    為使用權人，取得系爭網域名稱之帳號密碼。嗣於94年7月
    間，上訴人另行委請被上訴人負責系爭網域名稱之管理、維
    修，並請王集賢將帳號密碼交予被上訴人。
  (二)被上訴人變更系爭網域名稱之電腦管理網頁之帳號密碼，於
    系爭網域名稱第1年使用期間屆滿前之95年3月21日，在上訴
    人之名義下，以被上訴人自己費用續約2年，嗣於第1年使用
    期間屆滿後之95年5月23日變更系爭網域名稱之註冊名義人
    為被上訴人，註冊名義人迄未改變。
五、上訴人主張被上訴人就系爭網域名稱之電腦管理網頁，擅自
    變更帳號密碼，加入被上訴人個人信用卡資料，並以上訴人
    名義辦理續約2年，再變更註冊登記名義人為被上訴人之名
    義等行為，違反刑法第359條規定，侵害其對於系爭網域名
    稱之使用權，依民法第184條第2項、第213條規定，得請求
    被上訴人將系爭網域名稱回復為上訴人之姓名，並告知系爭
    網域名稱現在之帳號密碼等情，為被上訴人所否認，並以前
    開情詞置辯。是以本件首應審究之重點厥為：上訴人於系爭
    網域名稱第1年使用期間屆滿後，是否仍對系爭網域名稱享
    有使用權？茲詳述於後：
  (一)上訴人於94年5月間，委由王集賢以上訴人之信用卡，向美
    國GoDaddy公司註冊登記為系爭網域名稱之使用權人，其第1
    年使用期間至95年5月12日，被上訴人於該使用期間屆滿前
    之95年3月21日以上訴人名義續約2年之事實，固為兩造所不
    爭。惟冒名者，並非以他人之代理人名義，而係僭稱自己即
    為他人，與無權代理並不相同。而未表明代理意旨而冒用他
    人名義者，如表意人初無欲為其意思表示所拘束之意思，為
    虛偽意思表示，應適用民法第86條之規定，表意人若有受其
    意思表示所拘束之意思者，仍應自負其責。被上訴人於系爭
    網域名稱第1年使用期間屆滿前之95年3月21日以上訴人名義
    續約2年，雖以上訴人之名義為之，然其係以自己之費用、
    以自己為法律行為之主體，向美國GoDaddy公司要求續約2年
    ，此觀諸記載「Billing information：Doggie Liu（即被
    上訴人）」之收據（原審卷第96頁）即明。另被上訴人於系
    爭網域名稱第1年期間屆滿後之95年5月23日，旋將註冊登記
    使用權人變更為其名義，亦有GoDaddy公司寄發之通知在卷
    可稽（原審卷第57頁）。被上訴人既無使法律行為所生之效
    果意思及於上訴人，即非無權代理，而係僭稱自己為上訴人
    ，而與美國GoDaddy公司間就系爭網域名稱續約2年，揆諸前
    揭說明，其法律效果仍應由被上訴人自負其責，被上訴人與
    美國GoDaddy公司仍成立有效之契約，則於第1年使用期間屆
    滿後，取得系爭網域名稱之使用權者應為被上訴人，而非上
    訴人。上訴人主張被上訴人冒用其名義續約，所得權利應歸
    於上訴人，以免被上訴人獲得不當利益等語，與民法第86條
    規定有違，尚非可取。
  (二)上訴人雖主張：其已辦妥自動更新續約，依美國GoDaddy公
    司2006年9月1日登錄之「網域名稱註冊契約」第1條費用之
    約定，不論上訴人就系爭網域名稱使用權有無選擇並辦妥自
    動更新，上訴人均享有30天之寬限期間、30天之贖回期間，
    美國GoDaddy公司已保留2個月之期間予原承購人即上訴人得
    再行續約使用，被上訴人如未擅自變更密碼、以上訴人名義
    續約、變更註冊登記名義人，上訴人自可享有無限期自動更
    新續約之使用權利等語。惟查：
    １上訴人雖以美國GoDaddy公司電子郵件（原審卷第42頁）
      ，證明其已就系爭網域名稱辦妥自動更新續約，然該電子
      郵件所指完成自動更新續約設定者為「iasureioo.com 」
      網址，並非系爭網域名稱，此觀諸該電子郵件之內容載有
      「The domain is for iasureioo.com.」等語即明。是依
      該電子郵件顯不足證明上訴人已就系爭網域名稱辦妥自動
      更新續約之事實，上訴人主張其就系爭網域名稱已辦妥自
      動更新續約，並於系爭網域名稱第1年使用期間屆滿後，
      當然取得系爭網域名稱之使用權，自不足採信。
    ２依美國GoDaddy公司2006年9月1日登錄之「網域名稱註冊
      契約」第1條費用之約定，如已選擇註冊登記網域名稱1年
      ，GoDaddy公司即自動更新1年，如已選擇註冊登記網域名
      稱2年，GoDaddy公司即自動更新2年，以此類推（……if
      you have chosen to register your domain name for
      one year, Go Daddy will automatically renew it for
      one year.If you have chosen to register your domain
       name for two years, Go Daddy will automatically
      renew it for two years,and so on.……，原審卷第77
      、111頁）。上訴人於94年5月間委由王集賢註冊登記之系
      爭網域名稱使用期間為1年，為兩造所不爭，而系爭網域
      名稱於第1年使用期間屆滿後所為之續約期間則為2年，有
      載明「NET Domain Name Renew-2 Year」之美國GoDaddy
      公司收據可憑（原審卷第96頁），足見系爭網域名稱於94
      年5月間申請時，並未選擇自動更新模式，系爭網域名稱
      之更新應係被上訴人事後以手動方式為之，尚非由美國
      GoDaddy公司按系爭網域名稱原註冊期間自動予以更新，
      此所以其使用期間一為1年，一為2年之故，益證上訴人主
      張其就系爭網域名稱已辦妥自動續約更新，其於第1年使
      用期間屆滿，仍當然取得系爭網域名稱之使用權等語，要
      與事實不符。
    ３再依美國GoDaddy公司前開「網域名稱註冊契約」第1條費
      用約定，如未能更新網域名稱，同意美國GoDaddy公司得
      全權決定代表更新已屆期之網域名稱，於此情形，將有一
      更新寬限期，如未能於更新寬限期支付更新費用，美國
      GoDaddy公司將保留該網域名稱並標示待刪除，此際，將
      有30天之贖回期間，須支付費用予美國GoDaddy公司，始
      得贖回網域名稱，如未能於30天贖回期間內贖回，美國
      GoDaddy公司得全權決定刪除網域名稱（If you fail to
      renew your domain name, you agree that Go Daddy
      may, at its discretion, renew your expired domain
      name on your behalf.……you will have a Renewal
      Grace Period during which you may reimburse Go
      Daddy for the renewal and keep your domain name…
      …If you do not reimburse Go Daddy for the renewal
      during the Renewal Grace Period your domain name
      will be placed on Hold and flagged for deletion
      after which you will have a 30 day redemption
      period during which you may pay Go Daddy a
      Redemption fee and redeem yor domain name.……原審
      卷第77頁正反面、第112頁），其文字僅提及未能更新（
      fail to renew），並未限制自動或手動更新，是此一約
      定於未能以手動方式完成更新之情形亦應有其適用，被上
      訴人抗辯該約定係以已辦妥自動更新續約為前提，固非可
      採。惟上訴人擬對系爭網域名稱繼續享有使用權，或須於
      第1年使用期間屆滿前以手動方式進行更新（系爭網域名
      稱並未選擇自動續約更新模式，已如前述），或須於美國
      GoDaddy公司給予之寬限期間、贖回期間內進行更新、贖
      回，系爭網域名稱雖因被上訴人以上訴人之名義辦理續約
      而無後續寬限期間、贖回期間之問題，然系爭網域名稱第
      1年使用期間於95年5月12日屆滿，如有「網域名稱註冊契
      約」約定之寬限期間、贖回期間之適用，亦分別於95年6
      月11日、95年7月11日屆滿，而上訴人迄至96年底始就系
      爭網域名稱之使用權歸屬加以爭執之事實，為上訴人所是
      認，顯見上訴人於其可能繼續取得系爭網域名稱使用權之
      期間內，並未為任何更新、贖回，或試圖更新、贖回之行
      為（如試圖以手動方式進行更新、要求被上訴人提供新帳
      號密碼、要求被上訴人協助進行更新、洽詢被上訴人系爭
      網域名稱續約更新事宜等），堪認上訴人並無續約、繼續
      使用系爭網域名稱之意。而上訴人未能續約、繼續使用系
      爭網域名稱，與被上訴人變更帳號密碼、以上訴人名義續
      約、變更註冊登記人名義之行為，顯不相涉。上訴人空言
      主張其未能更新、贖回，乃被上訴人擅自變更網域名稱之
      密碼及相關資料，致其無從進入，非無繼續使用系爭網域
      名稱等語，委非可採。上訴人既未於其可能繼續取得系爭
      網域名稱使用權之期間內進行更新、贖回，系爭網域名稱
      得以更新續約，復係被上訴人以自己之費用、以自己為法
      律行為之主體，向美國GoDaddy公司要求續約所致，上訴
      人主張於系爭網域名稱第1年使用期間屆滿後仍有使用權
      ，尚非可採。
六、其次應審究者為上訴人得否請求被上訴人將系爭網域名稱之
    使用權人回復為其姓名，並告知其系爭網域名稱之現在帳號
    密碼。查被上訴人以上訴人名義續約更新僅向後發生效力，
    不影響上訴人在第1年使用期間內之使用權，而上訴人於系
    爭網域名稱第1年使用期間屆滿後，對於系爭網域名稱已無
    使用權存在，業如前述。則被上訴人於95年3月21日以上訴
    人名義向美國GoDaddy公司要求續約2年，固屬是否侵權行為
    之問題，惟縱屬侵權行為，被上訴人所侵害者為上訴人之姓
    名，尚非上訴人對於系爭網域名稱之使用權，被上訴人自無
    侵害上訴人第1年使用期間屆滿後之使用權可言。是就被上
    訴人以上訴人名義續約之侵權行為，上訴人所得請求者應為
    被上訴人不得繼續使用其姓名，或因被上訴人使用其姓名所
    生之損害賠償。而被上訴人於95年5月23日將註冊登記人變
    更為被上訴人之名義，顯無繼續使用上訴人之姓名之情事。
    上訴人自不得於第1年使用期間屆滿後，再請求被上訴人將
    系爭網域名稱之使用權人回復為其名義，被上訴人亦無告知
    上訴人系爭網域名稱現在帳號密碼之義務，上訴人依民法第
    184條第2項、第213條規定，請求被上訴人回復原狀，並告
    知系爭網域名稱現在之帳號密碼，核非可採。至上訴人另主
    張被上訴人未經其同意擅自變更系爭網域名稱帳號密碼，致
    其對系爭網域名稱之使用權被侵害，依民法第184條第2項、
    第213條規定，其得請求被上訴人回復原狀等語。然被上訴
    人於受託管理維護系爭網域名稱，變更帳號密碼，乃基於維
    護網路安全，為管理所需，難謂侵害上訴人之權利。況上訴
    人對系爭網域名稱之使用權僅1年，自95年5月13日起，其對
    系爭網域名稱已無使用權存在，被上訴人於第1年使用期間
    內變更系爭網域名稱帳號密碼，縱對上訴人構成侵權行為，
    因上訴人對系爭網域名稱之1年使用期間業經屆滿，其已不
    得請求被上訴人將系爭網域名稱之使用權人回復為其名義，
    充其量亦是得否請求被上訴人賠償其於該期間內不能使用系
    爭網域名稱之損害而已，上訴人依民法第213條規定請求被
    上訴人回復原狀，亦不足採。
七、本件被上訴人於受託管理維護系爭網域名稱期間，變更帳號
    密碼，乃基於管理維護網路安全之需，另被上訴人以上訴人
    名義續約2年，縱有侵害上訴人姓名情事，惟被上訴人變更
    系爭網域名稱名義人之行為，係依據美國GoDaddy公司所設
    定之規範為申請（以被上訴人自己的信用卡繳費），並經美
    國GoDaddy公司同意、變更，尚無被上訴人運用電腦技術侵
    害上訴人權益之行為發生，充其量僅是系爭網域名稱之交易
    媒介透過電腦而已，則被上訴人之行為是否違反刑法第359
    條規定之「無故取得、刪除或變更他人電腦或其相關設備之
    電磁紀錄，致生損害於公眾或他人」要件，已非無疑。何況
    上訴人不得依民法第184條第2項、第213條規定，請求被上
    訴人將系爭網域名稱之使用權人回復為其名義，並告知系爭
    網域名稱現在之帳號密碼，均如前述，縱假設被上訴人變更
    帳號密碼、以上訴人名義續約、變更使用權人名義之行為，
    違反刑法第359條之規定，亦不影響本件判決之結果，附此
    敘明。
八、綜上所述，上訴人主張本於民法第184條第2項、第213條規
    定，請求被上訴人將系爭網域名稱之使用權人回復為上訴人
    之姓名，並告知上訴人系爭網域名稱現在之帳號密碼，為無
    理由，不應准許。原審為上訴人敗訴之判決，並無不合。上
    訴意旨指摘原判決不當，求予廢棄改判，為無理由，應予駁
    回。
九、本件為判決基礎之事實已明，兩造其餘攻擊防禦方法及未經
    援用之證據，經審酌後核與判決結果不生影響，爰不一一論
    述，附此敘明。
據上論結，本件上訴為無理由。依民事訴訟法第449條第1項、第
78條，判決如主文。
中    華    民    國    99    年    8     月    10    日
                  民事第十庭
                        審判長法  官  黃豐澤
                              法  官  吳謀焰
                              法  官  林麗玲
正本係照原本作成。
如不服本判決，應於收受送達後20日內向本院提出上訴書狀，其
未表明上訴理由者，應於提出上訴後20日內向本院補提理由書狀
（均須按他造當事人之人數附繕本）上訴時應提出委任律師或具
有律師資格之人之委任狀；委任有律師資格者，另應附具律師資
格證書及釋明委任人與受任人有民事訴訟法第466條之1第1項但
書或第2項（詳附註）所定關係之釋明文書影本。如委任律師提
起上訴者，應一併繳納上訴審裁判費。
中    華    民    國    99    年    8     月    10    日
                              書記官  陶美玲
附註：
民事訴訟法第466條之1（第1項、第2項）：
對於第二審判決上訴，上訴人應委任律師為訴訟代理人。但上訴
人或其他法定代理人具有律師資格者，不在此限。
上訴人之配偶、三親等內之血親、二親等內之姻親，或上訴人為
法人、中央或地方機關時，其所屬專任人員具有律師資格並經法
院認為適當者，亦得為第三審訴訟代理人。

司法院資訊處製作；財團法人民間司法改革基金會備份。
